最高法院刑事判決            一○○年度台上字第五四八六號
上  訴  人  黃弘昇
選任辯護人  吳雨學律師
上列上訴人因業務過失致人於死案件，不服台灣高等法院中華民
國一○○年七月十九日第二審判決（一○○年度上訴字第一三八
五號，起訴案號：台灣台北地方法院檢察署九十九年度偵字第九
九九六號），提起上訴，本院判決如下：
    主  文
上訴駁回。
    理  由
按刑事訴訟法第三百七十七條規定，上訴於第三審法院，非以判
決違背法令為理由，不得為之。是提起第三審上訴，應以原判決
違背法令為理由，係屬法定要件。如果上訴理由書狀並未依據卷
內訴訟資料，具體指摘原判決不適用何種法則或如何適用不當，
或所指摘原判決違法情事，顯與法律規定得為第三審上訴理由之
違法情形，不相適合時，均應認其上訴為違背法律上之程式，予
以駁回。本件原判決撤銷第一審之科刑判決，改判依想像競合犯
關係，從一重論處上訴人黃弘昇從事業務之人，因業務上之過失
致人於死罪刑。已詳敘認定犯罪事實之依據及憑以認定之理由。
並對如何認定：上訴人否認犯罪所執之辯解，俱不足採取；本件
起火原因係上訴人臥房內起火後，延燒至上訴人堆放爆竹之儲藏
室，致引燃爆竹煙火擴大燃燒；上訴人之業務過失行為，與被害
人黃群瑋、黃建智、林思儀之死亡，及被害人吳柏毅受傷害之結
果，均具有相當因果關係；皆已依據卷內資料予以指駁及說明，
從形式上觀察，原判決並無違背法令之情形存在。查原判決事實
認定吳柏毅因本件火災，受有全身百分之十六深二度燙傷之傷害
，理由內亦敘明係依台北市立聯合醫院和平院區診斷證明書而為
認定（見原判決第二頁倒數第三行、第七頁第三至五行），是原
判決理由內說明「黃弘昇有將購置之爆竹存放在屋內儲藏室，而
其住處發生本件火災，致黃群瑋死亡，林詠修與吳柏毅『死亡』
」云云（見原判決第四頁理由貳、一第五行），其中吳柏毅下「
死亡」二字部分，顯係「受傷」之誤載，應予更正，並不影響於
原判決之主旨，按之刑事訴訟法第三百八十條規定，仍不得執為
上訴第三審之適法理由。又原判決採取台北市政府消防局民國九
十九年四月二十一日北市消調字第0993306540號函覆所附火災原
因調查鑑定書、認依各項採證鑑識之結果，（本次火災）排除使
用爐火不慎引起燃燒、小孩玩火、臥室內遺留火種致起燃、有人
於後側出入之門侵入使用促燃劑縱火及電器因素致起火燃燒等可
能性後，研判本件起火原因不排除打火機引燃可燃物或煙火起火
燃燒，致擴大燃燒之可能性（見原判決第五頁倒數第四行起），
且依卷附上開鑑定書之記載，其中所謂「臥室內遺留火種致起燃
」等語，係指依現場調查之結果，上訴人夫妻及其友人林詠修、
黃建智均有抽菸之習慣，惟上訴人陳明伊為顧到小孩，伊夫妻都
不會在房內或客廳抽菸，沒有使用薰香燈燭等語，而在臥室內復
未發現菸灰缸，故排除室內遺留火種（菸蒂、火燭）致起燃之可
能性（見偵字第七九九六號卷第一○六頁反面至第一○七頁），
是依上開鑑定書之說明，敘明係指排除上訴人夫妻因抽菸或留置
火燭在臥室之起火原因，與原判決採取鑑定之結果認係因主臥室
內打火機引燃可燃物或爆竹煙火起火燃燒，兩者尚無矛盾，不能
指為違法。上訴意旨未憑卷內證據資料，具體指摘原判決如何違
背法令，置原判決之論敘於不顧，仍執陳詞再為事實上之爭辯，
且就原審採證認事職權之行使，徒憑己意，任意指摘，難謂已符
合首揭法定上訴要件。其上訴違背法律上之程式，應予駁回。
據上論結，應依刑事訴訟法第三百九十五條前段，判決如主文。
中    華    民    國  一○○  年    十    月    六    日
                      最高法院刑事第十庭
                          審判長法官  陳  世  淙  
                                法官  陳  東  誥  
                                法官  何  菁  莪  
                                法官  施  俊  堯  
                                法官  洪  曉  能  
本件正本證明與原本無異
                                      書  記  官  
中    華    民    國  一○○  年    十    月   十一   日
                                                      Q